【裁判字號】    97,上易,297
【裁判日期】    970603
【裁判案由】    恐嚇
【裁判全文】
臺灣高等法院刑事判決                 97年度上易字第297號
上  訴  人
即  被  告  乙○○
指定辯護人  本院公設辯護人王永炫
上列上訴人因恐嚇案件，不服臺灣臺北地方法院96年度易字第26
49號，中華民國96年12月31日第一審判決（起訴案號：臺灣臺北
地方法院檢察署96年度偵字第18362 號），提起上訴，本院判決
如下：
    主  文
上訴駁回。
    事  實
一、乙○○於民國（下同）94年間因犯竊盜案件，經台灣台北地
    方法院以94年度簡字第2888 號簡易判決判處有期徒刑3月，
    如易科罰金以銀元300元（即新臺幣900 元）折算1日，於95
    年2月16日確定後入監執行，於95年8月25日縮短刑期執行完
    畢。
二、詎乙○○仍不知悔改，於96年初在路上偶遇舊同事甲○○，
    彼此互留連絡方式，後乙○○因經濟狀況不佳，竟從同年 8
    月初起，多次以其所持用行動電話（門號：0000000000）撥
    打電話予甲○○，要求給付金錢，但遭甲○○拒絕並拒接其
    之電話（無證據證明涉有恐嚇行為），乙○○猶不肯罷休，
    竟基於意圖為自己不法所有之恐嚇取財犯意，於同年8月5日
    凌晨0時8分許，在其位於臺北市○○區○○路1 巷15號住處
    內，以其持用之行動電話傳送內容為：「小吳! 我老大叫你
    再交出一萬元出來，如果不交的話也沒有關係，很簡單，就
    是見一次打一次，你自己考慮清楚是不是要花錢消災，不要
    忘了這個地球是很小的，還有以後我打電話給你有種就再不
    接沒有關係，反正你欠我的公道我一定會討回來的否則我就
    跟你姓，你自己好好的想一下，想通的話就自己打電話給我
    ！就是這個樣子了，我等你的電話！」等加害甲○○身體安
    全內容之簡訊至甲○○所持用之0000000000號行動電話，以
    此恫嚇甲○○，欲使之交付款項，惟甲○○心生畏懼且不堪
    其擾，報警處理，依照警方指示假裝同意乙○○要求，誘使
    乙○○於96年8月17日20時許前往臺北市中山區○○○路○段
    86號麥當勞取款，惟乙○○甫依約出面，即遭埋伏員警當場
    查獲，因此未能得逞。
三、案經臺北市政府警察局中山分局報告臺灣臺北地方法院檢察
    署檢察官偵查起訴。
    理  由
壹、程序方面
一、按被告以外之人於審判外之言詞或書面陳述，除法律有規定
    者外，不得作為證據，刑事訴訟法第159條第1項固有明文。
    惟按被告以外之人於審判外之陳述，雖不符同法第159條之1
    至第159條之4之規定，但經當事人於審判程序同意作為證據
    ，法院審酌該言詞陳述或書面陳述作成時之情況，認為適當
    者，亦得為證據，且當事人、代理人或辯護人於法院調查證
    據時，知有刑事訴訟法第159條第1項不得為證據之情形，而
    未於言詞辯論終結前聲明異議者，視為有前項之同意，刑事
    訴訟法第159條之5規定甚明。
二、證人即告訴人甲○○於警詢、偵查之證詞，被告於警詢、偵
    查中之供述、簡訊內容翻拍照片3 張等證據，被告迭於原審
    、本院準備程序表示對上開證據之證據能力均沒有意見，迄
    本院言詞辯論終結前，復未就上開證據之證據能力聲明異議
    ，顯然已經同意將之作為證據，本院審酌上開證據並非違法
    取得，亦無證明力明顯過低之情形，是均得作為認定被告犯
    罪之證據。
貳、實體方面
一、訊據被告雖否認上開犯行，並辯稱：告訴人去酒店向我借 2
    萬元，後只還我1萬元，所以我要向他要1萬元，沒有恐嚇告
    訴人云云；公設辯護人則以：本件告訴人與被告本是同事，
    告訴人向被告借2萬元，只還1萬元，被告只是傳簡訊請他還
    前，被告只是要求告訴人還錢，並無不法意圖，同事借錢很
    平常，不能僅認無借據及無借款事實云云置辯。惟查，右揭
    事實，迭據被告於警詢、偵查、原審（台灣台北地方法院檢
    察署96年度偵字第18362號偵查卷第8頁至第10頁、第25頁、
    原審卷第27頁背面）中坦承不諱，並有前揭簡訊內容翻拍照
    片3張（前揭偵查卷第18頁至第20 頁）在卷佐證，足認被告
    前開自白與事實相符。又被告對於其曾借款2 萬元於告訴人
    ，告訴人只還1 萬元等情，此為告訴人所堅決否認，而被告
    迄未能就此舉證證明之，自難置信，要之被告所辯，殊非可
    採，其犯行至堪認定，應予依法論科。
二、核被告所為，係犯刑法第346條第3 項、第1項之恐嚇取財未
    遂罪。又被告前有如事實欄一所示之前案紀錄，於95年8 月
    25日執行完畢乙節，有臺灣高等法院被告前案紀錄表1 份在
    卷可考，其於前案執行完畢5 年內，故意再犯本件最重本刑
    為有期徒刑以上之罪，為累犯，應依刑法第47條第1 項之規
    定加重其刑。另被告雖著手於本件恐嚇取財行為之實施，惟
    未生取得財物之結果，其犯罪尚屬未遂階段，爰依刑法第25
    條第2項之規定，按既遂犯之刑減輕之，並依同法第71條第1
    項之規定，先加後減之。
三、原審認被告罪證明確，依刑法第346條第3 項、第1項、第25
    條第2項、第47條第1項、第41條第1項前段，刑法施行法第1
    條之1第1 項、第2項前段，審酌被告因經濟狀況不佳，竟以
    上述方式恐嚇被害人甲○○交付財物，造成被害人心理恐懼
    ，其行為誠屬不該，惟念及被告並未實際取得財物，對被害
    人身體或財物未生實際危害，復斟酌被告罹患重鬱症、基底
    神經結退化患者，因憂鬱睡眠障礙，注意力困難、有自殺意
    念，步態不穩，經鑑定為中度精神障礙者，領有中華民國身
    心障礙手冊等情，有上開身心障礙手冊、臺北市立聯合醫院
    中興院區出具之診斷證明書附卷可佐，其確因長時間之憂鬱
    症狀，因一時失慮方為上述犯行，犯後經宗教薰陶、開導，
    業能坦認錯誤，深表悔悟，態度尚可，暨其犯罪之動機、目
    的、手段、素行等一切情狀，量處有期徒刑四月，並諭知以
    新台幣1千元折算1日易科罰金之折算標準，認事用法，核無
    不合，量刑亦屬妥適，上訴意旨空言否認犯罪，指摘原判決
    不當，求予撤銷改判，為無理由，應予駁回。
據上論斷，應依刑事訴訟法第368條，判決如主文。
本案經檢察官呂文忠到庭執行職務。
中    華    民    國    97    年    6     月    3     日
                  刑事第三庭  審判長法  官  蔡秀雄
                                    法  官  謝靜恒
                                    法  官  許文章
以上正本證明與原本無異。
不得上訴。
                                    書記官  蔡慧娟
中    華    民    國    97    年    6     月    3     日


司法院資訊處製作；財團法人民間司法改革基金會備份。
